【裁判字號】    95,台上,4837
【裁判日期】    950831
【裁判案由】    違反毒品危害防制條例
【裁判全文】
最高法院刑事判決            九十五年度台上字第四八三七號
    上  訴  人  甲○○
                        16號.
上列上訴人因違反毒品危害防制條例案件，不服台灣高等法院中
華民國九十五年六月三十日第二審判決（九十五年度上訴字第一
八二四號，起訴案號：台灣桃園地方法院檢察署九十四年度偵字
第一七二八八、一七二九０號），提起上訴，本院判決如下：
    主  文
上訴駁回。
    理  由
按刑事訴訟法第三百七十七條規定，上訴於第三審法院，非以判
決違背法令為理由，不得為之。是提起第三審上訴，應以原判決
違背法令為理由，係屬法定要件。如果上訴理由狀並未依據卷內
訴訟資料，具體指摘原判決不適用何種法則或如何適用不當，或
所指摘原判決違法情事，顯與法律規定得為第三審上訴理由之違
法情形，不相適合時，均應認其上訴為違背法律上之程式，予以
駁回。本件上訴意旨略稱：(一)原判決僅憑證人鄭天明所證：伊未
叫黃富美（已判處有期徒刑十二年確定）到越南運輸毒品等語，
即不採共同被告黃富美所稱：上訴人甲○○係自「阿水」處取得
扣案之第一級毒品海洛因，黃富美係自「阿和」處取得扣案之第
一級毒品海洛因云云，遽論處上訴人與黃富美及「阿水」共同運
輸第一級毒品罪刑，有調查未盡及判決理由不備之違誤。(二)上訴
人被查獲時，即供出黃富美為同行之人，警方因而查獲黃富美涉
犯運輸第一級毒品犯行，乃原判決未依毒品危害防制條例第十七
條規定減輕其刑，有判決理由不備之違誤。(三)原審未依上訴人聲
請傳喚海關人員，以證明係伊供出黃富美為同行之人，黃富美始
為警查獲，原判決有調查未盡之違誤等語。
惟查：本件原判決撤銷第一審關於上訴人部分之科刑判決，改判
論處上訴人以共同運輸第一級毒品罪刑。係依憑上訴人於原審對
於其於民國九十四年九月中旬某日，接受綽號「阿水」成年女子
之安排，以辦理結婚事宜前往越南，並由「阿水」負擔往返越南
機票及所有食宿費用。上訴人復邀黃富美一同前往。同年月二十
三日二人搭乘飛機至越南河內市。同年月二十七日返國前，「阿
水」在越南河內市某飯店房間內，要求上訴人及黃富美以挾帶方
式運輸第一級毒品海洛因入境台灣。旋由「阿水」將塑膠袋裝二
包第一級毒品海洛因交予上訴人，並指示上訴人將上開毒品分別
藏置於返台時所穿球鞋運輸回台。「阿水」又將塑膠袋裝四包及
塑膠瓶裝二包第一級毒品海洛因交予黃富美，由黃富美將其中塑
膠袋裝三包藏於胸衣中，塑膠瓶二包放置在行李箱，另塑膠袋一
包則以毛巾包裹置入隨身攜帶之手提包。嗣二人一起搭乘中華航
空公司編號ＣＩ六八四號班次飛機返台，同日十五時許，上訴人
在中正國際機場為警查獲，並由上訴人供出黃富美為同行之人，
因而查獲黃富美，並扣有上開第一級毒品海洛因之事實，供認不
諱。核與證人即查獲警員王敦德於第一審法院供證之情節相符。
復有上開自上訴人身上查獲之第一級毒品海洛因二包（驗餘淨重
共計三四四點五七公克、純度六一點一三％、純質淨重二一０點
六四公克），自黃富美身上查獲之第一級毒品海洛因六包（驗餘
淨重共計六０七點三一公克、純度四一點七０％、純質淨重二五
三點二五公克）及塑膠袋、塑膠瓶、球鞋、胸衣、毛巾扣案暨財
政部台北關稅局扣押貨物、運輸工具收據、現場照片附卷可稽。
而上開扣案之毒品均含海洛因成分，有法務部調查局九十四年十
一月一日調科壹字第０八００一０二四二、000000000
號鑑定通知書及九十四年十月七日調科壹字第０九四六二一０三
四四０號檢驗通知書附卷可憑，為其論罪之基礎。並說明(一)上訴
人雖供出黃富美為同行之人，警方因而查獲黃富美運輸第一級毒
品海洛因犯行，惟經調查結果，上訴人係與黃富美共同運輸第一
級毒品海洛因，黃富美並非上訴人運輸第一級毒品海洛因之上手
，所為核與毒品危害防制條例第十七條規定不符，即不得依該條
規定減輕其刑。(二)黃富美所供：伊係自「阿和」處取得毒品、伊
不知上訴人運毒回台及被查獲毒品係伊自行施用云云，核屬避就
之詞，不足採信。(三)上訴人於原審審理時已承稱：「黃富美介紹
『阿水』給我認識，去越南娶新娘，後來在越南『阿水』順便要
我帶東西，結婚及機票的費用都是由他負擔，……要回來時『阿
水』就交給我與黃富美一人一份毒品，鞋子是『阿水』先買給我
穿的，他就叫我把毒品放在鞋子裏面帶回來，鞋底有挖空放毒品
，黃富美怎麼放我不知道是『阿水』跟她說的，『阿水』叫什麼
名字我不知道」等語。是上訴人與黃富美被查獲運輸之第一級毒
品均係「阿水」所交付，二人依「阿水」指示藏放妥當後，再同
班機搭機返國，而欲交付接機之人，則上訴人與黃富美、「阿水
」就運輸第一級毒品海洛因及走私第一級毒品犯行，有犯意之聯
絡及行為之分擔，均為共同正犯。(四)上訴人雖聲請傳喚海關小姐
證明：上訴人已供出黃富美係同行之人，應依法減輕其刑云云。
惟並未明確指出海關人員之姓名、住址，即無從傳喚，且上訴人
聲請傳喚海關人員之待證事實，核與毒品危害防制條例第十七條
規定不符，已如前述，原審未予傳喚，並無違背調查必要性之違
誤。(五)運輸第一級毒品罪，其法定本刑為死刑或無期徒刑，上訴
人因一時失慮，意志不堅，受他人利用而罹重典，念其所得利益
非鉅，且於查獲之際主動供出共犯，情輕法重，衡情不無可憫，
爰依刑法第五十九條之規定減輕其刑。(六)原審審理結果，認上訴
人對共同被告黃富美運輸第一級毒品海洛因有所認識，且毒品來
源同一，又共同搭機返國，互為掩護，認二人有共同正犯關係，
上訴人共同運輸第一級毒品情節已較第一審判決為重，且本案檢
察官亦以第一審量刑過輕為由為上訴人之不利益提起上訴，即無
刑事訴訟法第三百七十條不利益變更禁止之適用，衡量全案情節
及刑法第五十七條各款後，認量處上訴人有期徒刑十四年為適當
等理由綦詳。上訴意旨，係就原審取捨證據、認定事實職權之行
使及原判決理由已說明之事項，徒憑自己之說詞，重為事實問題
之爭執，顯與法律規定得為第三審上訴理由之違法情形，不相適
合。其上訴違背法律上之程式，應予駁回。
據上論結，應依刑事訴訟法第三百九十五條前段，判決如主文。
中    華    民    國  九十五  年    八    月  三十一  日
                      最高法院刑事第七庭
                          審判長法官  孫  增  同
                                法官  吳  昆  仁
                                法官  趙  文  淵
                                法官  吳      燦
                                法官  呂  丹  玉
      本件正本證明與原本無異
                                      書  記  官
中    華    民    國  九十五  年    九    月    五    日
                                                      Ｅ


司法院資訊處製作；財團法人民間司法改革基金會備份。
